【裁判字號】    94,訴,4460
【裁判日期】    950322
【裁判案由】    脫逃等
【裁判全文】
臺灣高雄地方法院刑事判決              94年度訴字第4460號
公  訴  人  臺灣高雄地方法院檢察署檢察官
被      告  丁○○
                    （現寄押於臺灣高雄監獄）
            乙○○
                    （寄押於臺灣高雄第二監獄）
上列被告因脫逃案件，經檢察官提起公訴（93年度偵字第20056
號），本院判決如下：
    主  文
丁○○、乙○○共同依法拘禁之人，以強暴脫逃，未遂，各處有
期徒刑陸月，如易科罰金，均以參佰元折算壹日。
    事  實
一、乙○○曾於民國91年間因搶奪案件，經法院判處有期徒刑1
    年6月確定，於92年3 月24日入監執行，於93年3月17日假釋
    交付保護管束中（未構成累犯）。於93年9 月間，丁○○因
    涉犯強盜等案件，與因違反職役案件之乙○○一同羈押於國
    防部南部地方軍事看守所第2 號房。乙○○見丁○○因擔憂
    其所涉犯之強盜罪嫌恐遭判處無期徒刑之重刑，遂慫恿丁○○脫逃，並共同策劃脫逃事宜。嗣於93年9 月21日，上開看
    守所之放封場進行施工。乙○○見狀認為可趁所方人員進牢
    房收拾餐具時，挾持該人員開啟牢門後，遂可順利從施工中
    之放封場脫逃，即與丁○○基於脫逃及傷害他人身體之犯意
    聯絡，由乙○○將午餐用的筷子折成兩段並磨銳利後，將其
    中1 支交予丁○○，丁○○則趁班長丙○○開啟上開2 號房
    門準備收拾餐具時，以上開磨尖之筷子抵住丙○○之脖子，
    企圖控制丙○○以便脫逃。惟幸經看守所處置得宜，馬上控
    制丁○○，乙○○見狀不敢行動，且將所磨尖之筷子擲入排
    水孔內丟棄，2 人始未脫逃成功，惟丙○○仍因此受有右側
    頸部、髮緣各1 公分擦傷及右拇指2 公分挫傷併瘀青等傷害
    。
二、案經丙○○訴由臺灣高雄地方法院檢察署檢察官偵查起訴。
    理  由
壹、程序方面：
一、按常備兵現役在營期間，經羈押者，停服現役，兵役法第20
    條第1 項第3 款定有明文。查本件被告丁○○、乙○○於羈
    押在國防部南部地方軍事看守所期間涉犯本案犯行，因其等
    於行為時已因案羈押而喪失軍人身份，是以，本案軍事法院
    並無審判權，自應由普通法院審判，合先敘明。
二、本件被告丁○○、乙○○所犯係死刑、無期徒刑、最輕本刑
    為3 年以上有期徒刑以外之罪，其於準備程序中就被訴事實
    為有罪之陳述，經法官告知簡式審判程序之旨，並聽取公訴
    人及被告等之意見後，經本院裁定由受命法官獨任進行簡式
    審判程序，合先敘明。
貳、實體方面：
一、訊據被告2 人對上揭事實於本院審理時坦承不諱，核與證人
    李政儀、常豈宏、盧冠瑋、蘇韋青、鄒佳宏、孫偉辰、陳佑
    祥、丙○○於警詢證述之情節，相互符合，又告訴人丙○○
    受有右側頸部、髮緣各1 公分擦傷及右拇指2 公分挫傷併瘀
    青等傷害乙節，有國軍左營醫院附設民眾診療服務處診斷證
    明書1 份在卷可稽。顯見被告2 人之前開自白，應與事實相
    符，自得為認定被告犯罪之依據。是以，本案犯罪事證明確
    ，被告2 人犯行堪以認定，應依法論科。
二、被告2 人對於公務員即班長丙○○依法執行職務時，施以挾
    持之強暴行為，雖同時有妨害公務，然其妨害公務之行為，
    已包括於強暴脅迫脫逃中，不另論罪（最高法院42年臺上字
    第124 號判例參照）。是被告2 人所為，均係犯刑法第161
    條第4 項、第2 項之以強暴犯脫逃未遂罪及刑法第277 條第
    1 項之傷害罪。被告2 人已著手於脫逃行為之實施，惟尚未
    達既遂之階段，應依刑法第26條前段之規定，按既遂犯之刑
    度減輕其刑。被告2 人就上開犯行，有犯意聯絡及行為分擔
    ，均為共同正犯。所犯上開2 罪間，有方法、結果之牽連關
    係，應依刑法第55條之規定，從一重之以強暴犯脫逃未遂罪
    處斷。爰審酌被告丁○○、乙○○於羈押期間，不思循遵守
    看守所之相關規範，竟以強暴方式脫逃，影響公權力之行使
    ，並造成被害人丙○○之身體傷害，犯罪情節非輕，惟念及
    被告2 人於犯後尚知坦承犯行，犯罪後態度尚稱良好等一切
    情狀，分別量處如主文所示之刑，並諭知易科罰金之折算標
    準。又被告2 人供本件犯罪所用之筷子，係看守所所有之物
    ，而非被告所有，爰不宣告沒收，附此敘明
據上論斷，應依刑事訴訟法第299 條第1 項前段、第273 條之1
第1 項，刑法第161 條第2 項、第4 項、第277 條第1 項、第55
條、第26條前段、第41條第1 項前段，罰金罰鍰提高標準條例第
2 條，判決如主文。
本案經檢察官甲○○到庭執行職務。
中    華    民    國    95    年    3     月    22    日
                  刑事第十二庭  法  官  洪能超
以上正本證明與原本無異。
如不服本判決，應於判決送達後10日內，向本院提出上訴狀。
中    華    民    國    95    年    3     月    22    日
                                書記官  曾小玲
附錄本件論罪科刑適用之法條：
中華民國刑法第161 條
依法逮捕、拘禁之人脫逃者，處1 年以下有期徒刑。
損壞拘禁處所械具或以強暴脅迫犯前項之罪者，處5 年以下有期
徒刑。
聚眾以強暴脅迫犯第1 項之罪者，在場助勢之人，處3 年以上10
年以下有期徒刑。首謀及下手實施強暴脅迫者，處5 年以上有期
徒刑。
前三項之未遂犯，罰之。
中華民國刑法第277條
傷害人之身體或健康者，處3 年以下有期徒刑、拘役或1 千元以
下罰金。
犯前項之罪因而致人於死者，處無期徒刑或7 年以上有期徒刑；
致重傷者，處3 年以上10年以下有期徒刑。


司法院資訊處製作；財團法人民間司法改革基金會備份。
